最高法院刑事判決　　　　　　九十六年度台上字第一０二一號
上 訴 人　甲○○
上列上訴人因違反公職人員選舉罷免法案件，不服台灣高等法院
花蓮分院中華民國九十五年十一月十五日第二審判決（九十五年
度選上訴字第一五號，起訴案號：台灣台東地方法院檢察署九十
五年度選偵字第二四號），提起上訴，本院判決如下：
    主  文
上訴駁回。
    理  由
按刑事訴訟法第三百七十七條規定：上訴於第三審法院，非以判
決違背法令為理由，不得為之。是提起第三審上訴，應以原判決
違背法令為理由，係屬法定要件。且必須依據卷內資料為具體之
指摘，並足據以辨認原判決已具備違背法令之形式，始屬相當。
本件原判決援用第一審判決書所載之事實、證據及理由，認定上
訴人甲○○有連續對於有投票權之人，交付賄賂，而約其為一定
之行使之犯行，因而撤銷第一審科刑判決，改判仍論處上訴人罪
刑，已詳敘其所憑之證據及認定之理由。從形式上觀察，原判決
並無違背法令情形存在。次查犯罪事實之認定及證據之取捨，乃
事實審法院之職權，且法院憑以認定犯罪事實之證據，並不以直
接證據為限，即綜合各種證據，本於推理作用，為其認定犯罪事
實之基礎，如不違背經驗法則與論理法則，即不得指為違法，而
據為上訴第三審之理由。原判決綜合各種證據，認定上訴人有上
揭犯行，究竟違背如何之經驗法則或論理法則，上訴意旨，並未
具體指明，徒憑己見，就原判決已說明之事項或屬原審採證認事
職權之適法行使，任意指摘有採證違法，且仍為單純事實之爭執
，難謂為適法之第三審上訴理由。再查原判決所引用之第一審判
決已就被告以外之人於審判外之言詞或書面陳述，除法律有規定
者外，不得作為證據，刑事訴訟法第一百五十九條固有明文。惟
按被告以外之人於偵查中向檢察官所為之陳述，除顯有不可信之
情況者外，得為證據，刑事訴訟法第一百五十九條之一第二項定
有明文。而該條在民國九十二年一月十四日之增訂理由第三點中
業已敘明，現階段刑事訴訟法規定檢察官代表國家偵查犯罪、實
施公訴，依法其有訊問被告、證人及鑑定人之權，證人、鑑定人
且須具結，而實務運作時，偵查中檢察官向被告以外之人所取得
之陳述，原則上均能遵守法律規定，不致違法取供，可信性極高
，為兼顧理論與實務，爰於該條第二項增訂被告以外之人於偵查
中向檢察官所為之陳述，除顯有不可信之情況外，得為證據等語
。本件證人左張春江，於偵查中由檢察官命具結後，加以訊問，
即合於法定程序，且渠於檢察官訊問時之證述，依筆錄之記載，
並無證據顯示係遭受強暴、脅迫、詐欺、利誘等外力干擾情形，
或在影響其心理狀況致妨礙其自由陳述等顯不可信之情況，既無
顯不可信之情況，該證人於偵查中向檢察官所述，自有證據能力
，已於理由中詳加敘明，尚無違法之處。上訴意旨仍執此指摘第
一審未對證人左張春江行交互詰問（按該證人係恐因陳述致自己
受刑事追訴、處罰，而拒絕證言），原判決逕採為有罪之證據，
顯有違法云云，自非上訴第三審之適法理由。另按量刑之輕重，
乃實體法上賦予法院得為自由裁量之事項，且原判決已說明上訴
人為其政治立場，企圖以賄賂方式影響選舉結果，破壞國家長久
以來所欲建立之民主憲政，犯後仍矢口否認犯行，且為脫免罪責
而編織故事，製造不在場證明以掩飾其罪行，至審判期日仍不知
悔改，檢察官上訴認第一審僅量處有期徒刑陸月過輕，即屬有理
。惟念及上訴人已年逾七十歲，身體恐不堪入監服刑，且短期刑
罰對其矯治效果亦屬有限，然其犯後態度不佳，毫無悔意，認應
併科罰金新台幣肆拾萬元，以資懲戒。原審就刑罰裁量職權之行
使，既未逾越法律所規定之範圍，亦無濫用權限之情形，殊不能
任意指摘原審量刑矛盾，而執為第三審上訴之理由。又其他上訴
意旨就原審尚有何與待證事實有重要關係之證據，未踐行調查，
並未依據卷內訴訟資料為具體之指摘，漫指有職權調查未盡之違
法，殊非適法之第三審上訴理由。揆之首揭說明，其上訴違背法
律上之程式，應予駁回。
據上論結，應依刑事訴訟法第三百九十五條前段，判決如主文。
中　　華　　民　　國　九十六　年　　二　　月　 十五 　日
                      最高法院刑事第九庭
                          審判長法官  洪　清　江
                                法官  石　木　欽
                                法官  李　伯　道
                                法官  林　勤　純
                                法官  陳　晴　教
      本件正本證明與原本無異
                                      書  記  官
中　　華　　民　　國　九十六　年　　三　　月　　三　　日
                                                     G
